臺灣新竹地方法院刑事判決
110年度訴字第492號
公  訴  人  臺灣新竹地方檢察署檢察官
被      告  劉純錫


上列被告因違反廢棄物清理法案件，經檢察官提起公訴（110年
度偵字第3207號），被告於本院準備程序中，就被訴事實為有罪
之陳述，經本院合議庭裁定由受命法官獨任進行簡式審判程序，
並判決如下：
    主  文
劉純錫犯廢棄物清理法第四十六條第四款前段之非法清理廢棄物
罪，累犯，處有期徒刑柒月。
    事  實
一、劉純錫明知從事廢棄物清除、處理業務者，應向主管機關申
    請核發公民營廢棄物清除處理機構許可文件後，始得從事清
    除、處理一般及有害事業廢棄物業務，竟未經主管機關許可
    、未領有廢棄物清除、處理許可文件，基於非法清除、處理
    廢棄物之犯意，於民國109年11月3日16時許，駕駛車牌號碼
    00-0000號自用小貨車，自其位於新竹縣○○鎮○○路000巷0號
    住處，載運廢棄電手扶梯橡膠皮10餘捆(共計重約200公斤)
    、家庭生活垃圾1包等廢棄物1車次至新竹縣○○鎮○○路0段000
    巷000○0號旁之新竹縣○○鎮○○段0地號國有土地傾倒棄置，以
    此方式從事上開廢棄物之清除及處理。嗣經警於109年11月4
    日16時許接獲通報後，於翌日（5日）10時許會同新竹縣政
    府環境保護局人員至上開土地稽查，始查悉上情。
二、案經新竹縣政府警察局新埔分局報告臺灣新竹地方檢察署檢
    察官偵查起訴。　　
　　理  由
壹、程序方面
　  本案被告劉純錫所犯係死刑、無期徒刑、最輕本刑為3年以
    上有期徒刑以外之罪，其於準備程序中就被訴事實為有罪之
    陳述，經法官告知簡式審判程式之旨，並聽取公訴人、被告
    之意見後，經本院合議庭依刑事訴訟法第273條之1第1項之
    規定，裁定由受命法官獨任進行簡式審判程序。是本案之證
    據調查方式及證據能力之有無，依刑事訴訟法第273條之2及
    第159條第2項之規定，不受同法第159條第1項、第161條之2
    、第161條之3、第163條之1及第164條至第170條規定之限制
    ，合先敘明。
貳、實體方面　　
一、認定犯罪事實所憑之證據及認定之理由： 
  ㈠上開犯罪事實，業經被告劉純錫於警詢及偵查時、本院準備
    程序及審理中均坦承不諱（他字卷第36至43、132至133頁、
    本院卷第40至41、47頁），核與證人即被告向其借用車輛使
    用之劉益辰於警詢及偵查中之證述相符（他字卷第57至60、
    131至132頁），並有新竹縣政府環境保護局109年11月5日稽
    查工作紀錄1份（他字卷第4頁）、現場暨監視器照片及被告
    住家照片共17張（他字卷第49至53頁）、土地建物查詢資料
    及地籍圖查詢資料各1份（他字卷第127至129頁）、新竹縣
    政府警察局個案檢核表1份（偵字卷第98頁）在卷可稽，足
    認被告上揭所為任意性自白核與事實相符，堪以採信。
  ㈡本案事證明確，被告上開犯行，洵堪認定，自應依法予以論
    罪科刑。
二、論罪科刑：
　㈠按廢棄物清理法第46條第4款所規定之「貯存」、「清除」及
    「處理」3者，依行政院環境保護署發布之「事業廢棄物貯
    存清除處理方法及設施標準」第2條之規定，「貯存」指事
    業廢棄物於清除、處理前，放置於特定地點或貯存容器、設
    施內之行為；「清除」則指事業廢棄物之收集、運輸行為；
    至「處理」則包含1.中間處理：指事業廢棄物在最終處置或
    再利用前，以物理、化學、生物、熱處理或其他處理方法，
    改變其物理、化學、生物特性或成分，達成分離、減積、去
    毒、固化或穩定之行為；2.最終處置：指衛生掩埋、封閉掩
    埋、安定掩埋或海洋棄置事業廢棄物之行為；3.再利用：指
    事業產生之事業廢棄物自行、販賣、轉讓或委託做為原料、
    材料、燃料、填土或其他經中央目的事業主管機關認定之用
    途行為，並應符合其規定者。又廢棄物之運輸屬「清除行為
    」，廢棄物之傾倒則屬「處理行為」（最高法院106 年度台
    上字第3834號判決同此見解）。查被告劉純錫於警詢中自承
    ：我做雜工，有時幫人家割草、有時做泥水工、清潔工，多
    多少少有一點處理垃圾、資源回收的工作。本件我駕駛我哥
    哥JU-9209號自小貨車，車上擺滿很多電扶梯手扶橡膠皮，
    我開該車輛至該處亂丟電扶梯手扶橡膠皮廢棄物等語（他字
    卷第37至43頁），並於偵查中自承：大象山的生活垃圾一包
    ，就順手丟在那邊等語（他字卷第132頁反面），而被告劉
    純錫棄置於本案土地之廢棄物包括廢棄電手扶梯橡膠皮10餘
    捆、家庭生活垃圾1包等廢棄物，有新竹縣政府環境保護局1
    09年11月5日稽查工作紀錄1份（他字卷第4頁）、現場照片
    共11張（他字卷第5至7頁反面），是被告劉純錫載運上開廢
    棄物棄置於本案土地之行為，應屬廢棄物之清除、處理行為
    。是核被告劉純錫所為，係犯廢棄物清理法第46條第4款前
    段之非法清理廢棄物罪。
　㈡被告前因贓物案件，經本院以106年度易字第690號判決判處
    有期徒刑4月確定，於107年5月23日易科罰金執行完畢等情
    ，有其臺灣高等法院被告前案紀錄表1份附卷可佐，是被告
    於受徒刑之執行完畢後，5年以內故意再犯本件有期徒刑以
    上之罪，為累犯。本院審酌被告於前案執行完畢甫3年未滿
    ，又再犯本案犯行，足認被告對於刑罰反應力薄弱，本院認
    本件加重最低本刑並無罪刑不相當之情形，應依刑法第47條
    第1項之規定加重其刑。
　㈢另按刑法第59條規定：「犯罪之情狀顯可憫恕，認科以最低
    度刑仍嫌過重者，得酌量減輕其刑。」，其立法理由中指出
    ：本條所謂「犯罪之情狀顯可憫恕」，自係指裁判者審酌刑
    法第57條各款所列事項以及其他一切與犯罪有關之情狀之結
    果，認其犯罪足堪憫恕者而言。廢棄物清理法第46條第4款
    之罪法定刑為「1年以上5年以下有期徒刑，得併科新臺幣1,
    500萬元以下罰金」，刑責極為嚴峻。惟查，被告因一時失
    慮而棄置上開廢棄物，亦未取得任何報酬，業據被告於警詢
    中陳述甚詳（他字卷第40、41頁），事後已將其棄置之廢棄
    電手扶梯橡膠皮及生活垃圾等物自本案土地清理完畢乙節，
    有新竹縣政府環境保護局110年8月31日函文、新竹縣政府環
    境保護局110年8月26日稽查工作紀錄各1份及檢附現場照片1
    張在卷可佐（本院卷第27至31頁），並考量本案廢棄物未經
    證明具有毒性、危險性，對環境衛生之影響較為輕微，而被
    告犯後已坦承犯行，堪信其具有悔意，復參酌其非法清理廢
    棄物之犯罪情節，認倘處以法定最輕刑度，仍屬失之過苛，
    而有情輕法重之情，在客觀上足以引起一般人之同情，其等
    情節實堪憫恕，是就被告所犯之罪，依刑法第59條規定減輕
    其刑。並依法先加後減之。
　㈣爰以行為人之責任為基礎，審酌被告非法傾倒廢棄物，破壞
    自然環境，有害土地利用，漠視環境保護之重要性，所為甚
    屬不該；惟念及其犯後均坦承犯行，並已將現場之廢棄物清
    理完畢，已如前述，兼衡被告自述國中畢業之教育程度，現
    從事務農為業，家庭經濟狀況勉持之生活狀況（本院卷第47
    頁），暨本件犯罪之動機、目的、手段及所生危害等一切情
    狀，量處如主文所示之刑。
據上論斷，應依事訴訟法第273條之1第1項、第299條第1項前段
，判決如主文。
本案經檢察官沈郁智提起公訴，檢察官林李嘉到庭執行職務。
中　　華　　民　　國　　110 　年　　10　　月　　20　　日
                  刑事第三庭    法　官  王靜慧
以上正本證明與原本無異。　　　　　　　　　
如不服本判決應於收受本判決後20日內向本院提出上訴書狀，上
訴書狀應敘述具體理由。上訴書狀未敘述上訴理由者，應於上訴
期間屆滿後20日內補提理由書狀於本院(均須按他造當事人之人
數附繕本 )「切勿逕送上級法院」。 
中　　華　　民　　國　　110 　年　　10　　月　　20　　日
                                書記官  林曉郁 　　　　
附錄本案論罪科刑法條：
廢棄物清理法第46條
有下列情形之一者，處1年以上5年以下有期徒刑，得併科新臺幣
1千5百萬元以下罰金：
一、任意棄置有害事業廢棄物。
二、事業負責人或相關人員未依本法規定之方式貯存、清除、處
    理或再利用廢棄物，致污染環境。
三、未經主管機關許可，提供土地回填、堆置廢棄物。
四、未依第41條第1項規定領有廢棄物清除、處理許可文件，從
    事廢棄物貯存、清除、處理，或未依廢棄物清除、處理許可
    文件內容貯存、清除、處理廢棄物。
五、執行機關之人員委託未取得許可文件之業者，清除、處理一
    般廢棄物者；或明知受託人非法清除、處理而仍委託。
六、公民營廢棄物處理機構負責人或相關人員、或執行機關之人
    員未處理廢棄物，開具虛偽證明。